【裁判字號】    90,上易,2657
【裁判日期】    900731
【裁判案由】    竊佔
【裁判全文】
臺灣高等法院刑事判決                  九十年度上易字第二六五七號
    上  訴  人  臺灣板橋地方法院檢察署檢察官
    被      告  甲○○
右上訴人，因被告竊佔案件，不服臺灣板橋地方法院九十年度易字第一０一八號，中
華民國九十年六月四日第一審判決（起訴案號：臺灣板橋地方法院檢察署八十九年度
偵續字第二四六號）提起上訴，本院判決如左：
    主      文
原判決撤銷，發回臺灣板橋地方法院。
    理      由
一、公訴意旨略以：被告甲○○係台北縣新莊市○○街四一七巷二號二樓之所有權人
    ，與同址一樓之所有權人乙○○共有頂樓部分，應有部分各為二分之一，竟意圖
    為自己不法利益，於民國（下同）八十四年四月間，未得乙○○之同意，在屋頂
    加蓋三、四樓，面積各約五十七點五三平方公尺之違章建築，竊佔原建物之頂樓
    平台供己使用，因認被告涉犯刑法第三百二十條第二項之竊佔罪嫌云云。
二、按竊佔罪為即成犯，竊佔行為終了，犯罪即屬成立，爾後繼續竊佔，無論用途為
    何，僅屬占有狀態之繼續而非行為之繼續，此種占有繼續之狀態，須在時間上並
    無中斷，空間上並無擴大範圍，蓋中斷停止後再竊佔行為，追訴權時效應重新起
    算（最高法院著有八十二年台上字第四三七七號判決可資參照）。本件被告甲○
    ○於偵查中供稱頂樓加蓋係八十四年六、七月間加蓋三、四樓，當時曾要求證人
    黃淑玢同意加蓋（見他字卷第三十一頁反面），而證人黃淑玢自七十一年至八十
    五年十月間居住於該處一樓，亦證稱被告甲○○於八十四年加蓋等語（見同上頁
    ），足證被告甲○○於八十四年間曾翻修於六十七年間加蓋之石棉瓦屋改造成水
    泥造，並在三樓頂再增蓋鐵皮屋，似此情形，能否謂被告在占有時間上並無中斷
    ？空間上並無擴大範圍？殊令人置疑。次查被告既辯稱上開加蓋係六十七年間興
    建，則依目前房屋稅條例規定，房屋稅係依使用房屋現值計算；納稅義務人應於
    房屋建造完成之日起三十日內，向當地主管稽徵機關申報房屋現值及使用情形；
    其有增建、改建、變更使用或移轉承典時亦同。新建、增建或改建房屋，於當期
    建造完成者，均須按月比例計課，未滿一個月者不計，同條例第七條、第十二條
    第二項分別定有明文。本件被告加蓋三、四樓之後，房屋面積增加，房屋現值增
    加，其稅額理應隨之增加，甚至加蓋部分另成一獨立戶，而有另一稅籍，被告能
    否提出上開資料證明真實？原審亦非不得函請稅捐機關查詢明白，乃竟逕認定被
    告竊佔罪之追訴權時效業已完成而諭知免訴之判決，尚有未洽。公訴人上訴意旨
    執此指摘原判決不當，非無理由，應由本院將原判決撤銷，發回原審法院另為適
    法之裁判，並不經言詞辯論為之。
三、據上論斷，應依刑事訴訟法第三百六十九條第一項但書、第三百七十二條，判決
    如主文。
中      華      民      國    九十      年      七      月    三十一    日
                              臺灣高等法院刑事第六庭
                                  審判長法  官  陳  春  秋
                                        法  官  王  麗  莉
                                        法  官  徐  培  元
右正本證明與原本無異。
不得上訴。
                                        書記官  洪  金  堆
中      華      民      國    九十      年      八      月      一      日


司法院資訊處製作；財團法人民間司法改革基金會備份。
